【裁判字號】    94,交訴,37
【裁判日期】    950509
【裁判案由】    過失致死等
【裁判全文】
臺灣苗栗地方法院刑事判決                94年度交訴字第37號
公  訴  人  臺灣苗栗地方法院檢察署檢察官
被      告  甲○○
            丙○○
上列被告因過失致死等案件，經檢察官提起公訴（94年度偵字第
1163號），本院判決如下：
    主  文
甲○○公訴不受理。
丙○○無罪。
    理  由
一、公訴意旨略以：甲○○於民國93年5 月24日7 時30分許，駕
    駛車牌號碼MF─2735號自用小貨車沿西濱公路由南往北方向
    行駛，行經西濱公路北上87公里400 公尺處，本應注意不得
    於妨害他車通行之處所停車，而依當時情形並無不能注意之
    情事，竟僅為接聽電話而疏未注意，貿然於上開路段之機車
    專用道上停車，適有亦疏未注意車前狀況之鄭惠茹騎乘車牌
    號碼BWD ─471 號重型機車沿濱海公路由南往北同向行經該
    路段，閃避不及而撞擊甲○○所駕MF─2735號自用小貨車左
    後方，致鄭惠茹人車倒地，並滑向該路段內側車道，身體上
    亦造成諸如胸部鈍挫傷等多處傷害。而丙○○於此時，適亦
    駕駛838 ─GR號油罐車（曳引8P─47號油罐拖車）以高於當
    地速限40公里之50公里時速行經該處，發現鄭惠茹人車倒地
    並滑向內側車道時，已然煞避不及，致其8P─47號油罐拖車
    右後輪自鄭惠茹頭部輾過，因而致鄭惠茹頭顱破裂合併腦髓
    外溢當場死亡。因認丙○○涉有業務過失致死罪嫌；甲○○
    涉犯過失傷害罪嫌等語。
二、不受理部分：
（一）按告訴乃論之罪，告訴人於第一審辯論終結前得撤回其告
      訴，又告訴經撤回者，應諭知不受理之判決，刑事訴訟法
      第238 條第1 項、第303 條第3 款分別定有明文。
（二）查本件告訴人丁○○（鄭惠茹之父）、乙○○（鄭惠茹之
      母）告訴被告甲○○過失致死部分，因起訴書認係觸犯刑
      法第284 條第1 項之罪，依同法第286 條之規定，須告訴
      乃論。茲據告訴人丁○○、乙○○撤回告訴，有撤回告訴
      狀乙紙在卷可查，依照首開說明，本件爰不經言詞辯論，
      逕就被告甲○○部分，諭知不受理之判決。
三、無罪部分：
（一）本件公訴人認被告丙○○涉有右揭犯行，無非係以卷附被
      害人鄭惠茹之相驗屍體證明書、勘驗筆錄、驗斷書、道路
      交通事故調查報告表、車禍現場照片等文書為論據。
（二）按犯罪事實應依證據認定之，無證據不得認定其犯罪事實
      ，又不能證明被告犯罪者，應諭知無罪之判決，刑事訴訟
      法第154 條第2 項及同法第301 條第1 項分別定有明文。
      又按事實之認定，應憑證據，如未能發現相當證據，或證
      據不足以證明，自不能以推測或擬制之方法，以為裁判基
      礎，最高法院著有40年台上字第86號判例可資參考。再按
      刑法上之過失犯，以行為人對於犯罪結果之發生按其情節
      應注意，並能注意，而不注意者，始克相當；若事出突然
      ，依當時情形，不能注意時，縱有結果發生，仍不得令負
      過失責任，最高法院87年度台非字第337 號判決意旨可供
      參照。
（三）訊據被告丙○○固不否認其有於右揭時間駕車行經該處及
      發生車禍之事實，惟堅決否認有過失致人於死之犯行，辯
      稱：當時是鄭惠茹騎乘機車撞擊甲○○所駕自用小貨車左
      後方，致鄭惠茹人車倒地直接滑向渠所駕駛之油罐車下方
      。伊雖從照後鏡中發覺，但已閃避避不及，致後輪仍壓到
      被害人頭部。伊是因事件發生過快，無從防止，並無過失
      等語。經查：
    (1)本案車禍係因甲○○為接聽電話而貿然在機車專用道上停
      車，鄭惠茹騎乘重型機車同向行經該路段，亦未注意致閃
      避不及而撞擊甲○○所駕MF─2735號自用小貨車左後方，
      致鄭惠茹人車倒地並滑向該路段內側車道乙節，業據被告
      甲○○、丙○○於警詢、偵查及審理中供述在卷，並經證
      人（即事發後最早抵達現場之採訪記者）謝古菁於警詢、
      偵查中證述綦詳，且參酌現場照片20幀（見89年度相字第
      1651號卷第23至24頁、36至41頁）所示之現場車輛停放位
      置、撞擊點、車損情形、散落物散佈地點、屍體所在位置
      、腦漿濺裂位置、安全帽所在位置等情，足徵被告甲○○
      、丙○○及證人謝古菁之供、證情節，與事實相符。
    (2)次查本件車禍所在地點即西濱公路北上87公里400 公尺處
      ，當地之時速限制為40公里，業據交通部公路總局第二區
      養護工程處苗栗工務段以94年10月13日二工苗字第094000
      8520號函復在卷。而依交通部66年10月27日交路（66）字
      第10275 號函發佈之「一般公路汽車煞車距離、行車速度
      對照表」、「汽車行駛距離及反應距離一覽表」所載，在
      時速40公里時，汽車每秒鐘之行駛距離為11.11 公尺，惟
      因駕駛人之一般平均反應能力為4 分之3 秒，故其反應距
      離等於每秒行駛距離之4 分之3 ，即每秒8. 32 公尺。至
      於煞車距離則依道路為瀝青或混凝土、乾燥或潮濕、路面
      之新舊而有所不同，但平均在40公里時速時，所需之煞車
      距離，約在7.4 公尺至10.5公尺間。時速50公里之情形時
      ，則因汽車每秒鐘之行駛距離為13.89 公尺，反應距離亦
      相對增加為10.40 公尺，煞車距離則係在11.5公尺至16.5
      公尺之間，列述甚明。又依檢察官93年5 月24日在相驗現
      場車禍同地點進行勘驗，經檢察官指示苗栗縣警察局竹南
      分局員警坐於被告丙○○所駕駛之油罐車上，再分別以車
      速40、50、60、70公里之不同時速踩緊急煞車，以測量煞
      車痕跡之長度。其勘驗結果，發現該油罐車若以40公里之
      時速煞車，其煞車痕跡為8.5 公尺；時速50公里時，煞車
      痕跡為13 .5 公尺；60公里時，煞車痕跡為20.4公尺；70
      公里時，煞車痕跡則為26.4公尺等情，與前揭交通部函發
      之「一般公路汽車煞車距離、行車速度對照表」、「汽車
      行駛距離及反應距離一覽表」所載內容，大致相同，亦有
      苗栗縣警察局竹南分局刑事採證報告書附卷可稽（參見93
      年度相字第228 號卷第62頁）。而本件被告丙○○所駕駛
      之油罐車當日在現場所留下之煞車痕係8.6 公尺，此參酌
      卷附之「道路交通事故調查報告表（一）（二）」及「現
      場測量圖」（同卷第4 頁）所示甚明。是被告丙○○所駕
      駛之油罐車煞車痕既為8.6 公尺，參照前揭「一般公路汽
      車煞車距離、行車速度對照表」、「汽車行駛距離及反應
      距離一覽表」及檢察官之勘驗結果，均證明被告丙○○當
      時之時速，應為時速40公里左右，並無超速達到50公里時
      速之情形。起訴書逕認被告「行車速度應已達50公里以上
      」云云，尚乏所據。
    (3)又依93年度相字第228 號卷第21頁所附照片及相驗屍體驗
      斷書所示，本件被害人鄭惠茹之死亡，係因頭部遭到8P─
      47號油罐拖車右後輪輾壓所致。又被告丙○○所駕駛之83
      8 ─GR號油罐車連同曳引之8P─47號油罐拖車，由前至後
      有複數之輪胎，然實際輾壓被害人頭部之輪胎則僅有單一
      之右後輪，其餘輪胎均無輾壓被害人之痕跡，此參酌檢察
      官93年5 月24日勘驗筆錄所載：「油罐車右後輪擋泥板有
      血跡、腦漿噴濺」內容及93年度相字第228 號卷第21頁上
      方照片甚明。另參酌本件道路交通事故調查報告表（一）
      （二）及現場測量圖（同卷第4 頁）所示，被告所駕油罐
      車之煞車痕係二條直行之平行線，且該平行之煞車痕跡終
      點，距離死者頭部遭輾壓之位置甚近，此參照同卷第17頁
      下方照片益臻明確。再參酌檢察官93年5 月24日偵查中曾
      訊問：「為何你煞車痕終點，距陳屍地4 公尺？」一語以
      觀（同卷第25頁），二者間之距離，至多亦應未逾4 公尺
      ，應可採信。是本件既僅有單一之後輪輾壓到被害人，其
      他輪胎（包含同側之前輪）均毫無血跡或沾染任何腦漿噴
      濺之痕跡，則依物理學原理，同向之右側輪胎既均固定於
      8P
      ─47號油罐拖車底部，則車行當為直線，是證本件被害人
      顯係因驟然撞擊甲○○停於路邊之自用小貨車左後方後，
      人車併滑向內側車道，直接衝向被告丙○○所駕駛838 ─
      GR 號 車頭所曳引之8P─47號油罐拖車底部所致。此時，
      被害人鄭惠茹之頭部因恰好係位在8P─47號油罐拖車前後
      輪之間，故才有前輪並無任何輾壓痕跡，僅有「右後輪擋
      泥板有血跡、腦漿噴濺」之可能。是被害人既係在此情形
      下，突然滑向被告丙○○所駕駛車輛之底部，縱被告丙○
      ○在照後鏡中有所發覺，且曾於下意識中有轉動方向盤之
      反應，然因事過突然，依前述駕駛人一般平均反應距離約
      為每秒8. 32 公尺；煞車距離平均約在7.4 公尺至10.5公
      尺間以觀，被告對此一突發狀況，實無法預見，亦無從採
      取任何有效的避煞措施，從而足以防止該次車禍發生之餘
      地。揆諸首揭說明，被告即無任何「應注意能注意而不注
      意」之過失存在。公訴意旨雖認為：被告係以超過50公里
      之時速超速行駛，且煞車痕跡末端仍離被害人頭部「約5
      公尺」而有轉動方向盤之情形，據此遽認被告應非不能防
      止云云。然依前述，被告之行車時速，依檢察官本身之勘
      驗即只能認定約為40公里之時速，所謂「50公里」云云，
      本乏所據，已如前述；況被告對於前開被害人突然滑向車
      身底部之偶發狀況，顯屬不能注意且無法防免之情形，自
      無過失可言。退一步言之，縱被告斯時有超速行駛，亦非
      造成本案車禍發生之原因，與被害人之死亡間，亦無相當
      因果關係存在。此所以臺灣省竹苗區車輛行車事故鑑定委
      員會鑑定結果，亦認為本件之肇事原因，應為「鄭惠茹駕
      駛重機車未注意車前狀況撞擊停止中之車輛，為肇事主因
      ；甲○○駕駛自小貨車佔用機車專用道停車，為肇事次因
      。丙○○駕駛半聯結車措手不及，無肇事因素」；臺灣省
      車輛行車事故覆議鑑定委員會亦認為「對於丙○○而言，
      應屬無法防範，無肇事因素」，均與本院認定結果相符，
      有臺灣省竹苗區車輛行車事故鑑定委員會93年8 月2 日竹
      苗字930854號鑑定意見書、臺灣省車輛行車事故覆議鑑定
      委員會94年3 月14日府覆議字第0940100061號函各乙紙附
      卷可稽，均併此敘明。
（四）綜合上述，本件被告丙○○係因事出突然，無從防範，且
      依當時情形，並無應注意能注意而不注意之情形，是被害
      人固係遭8P─47號油罐拖車之右後輪輾壓致死，然衡酌前
      揭最高法院87年度台非字第337 號判決意旨，本件結果之
      發生，係因被害人鄭惠茹與同案被告甲○○2 人之駕駛行
      為有過失所造成，被告丙○○本身之駕駛行為並無過失，
      自不能逕以過失致死罪相繩。此外，復查無其他積極證據
      足以證明被告丙○○另有何過失犯行，即不能證明被告丙
      ○○犯罪，自應為被告丙○○無罪之諭知。
據上論斷，應依到事訴訟法第303 條第3 款、第301 條第1 項、
第307 條，判決如主文。
本案經檢察官戴瑞麒到庭執行職務。
中    華    民    國    95    年    5     月    9     日
                  刑事第二庭審判長法  官  林燦都
                                  法  官  吳炳桂
                                  法  官  楊台清
以上正本證明與原本無異。
如不服本判決，應於判決送達後10日內向本院提出上訴狀（應抄
附繕本）。告訴人或被害人如對於本判決不服者，應具備理由請
求檢察官上訴，其上訴期間之計算係以檢察官收受判決正本之日
期為準。
                                  書記官  劉千瑄
中    華    民    國    95    年    5     月    9     日


司法院資訊處製作；財團法人民間司法改革基金會備份。
